臺灣高等法院高雄分院民事裁定　　　　　 96年度再抗字第6號
聲　請　人　漢璽投資股份有限公司
法定代理人　甲○○
代　理　人　乙○○
相　對　人　臺灣汎生製藥廠股份有限公司
法定代理人
即 重整 人　丙○○
　　　　　　呂旭明
　　　　　　袁震天律師
上列當事人間聲請公司重整事件，聲請人對於民國91年9 月30日
本院91年度整抗字第1 號所為確定裁定聲請再審，本院裁定如下
：
    主  文
聲請駁回。
聲請訴訟費用由聲請人負擔。
    理  由
一、聲請意旨略以：相對人於民國89年6 月26日，與伊簽立經營
    權讓渡之協議書，並經相對人董事會同意，委託伊為其管理
    經營，並代行董事長及董事會職務，期間自89年6 月26日起
    至90年12月31日止。詎相對人之董事長丙○○竟於89年8 月
    間，私自向法院聲請重整，並謊稱伊為犯罪集團入侵，以脅
    迫方式，逼迫其簽立上開協議書及召開幹部會議，而交出經
    營權，致相對人受害等不正當手段，欺騙法院，使鈞院於91
    年9 月30日以91年度整抗字第1 號裁定（下稱原確定裁定）
    准予其重整。且於89年8 月間，既應由伊當時之法定代理人
    乙○○為相對人之臨時管理人，是相對人由丙○○為法定代
    理人聲請重整，乃當事人不適格。茲上開事實業據鈞院刑事
    庭於96年9 月12日以94年度上訴字第1810號刑事判決，認定
    乙○○並無組織犯罪，且無逼迫丙○○簽立協議書及召開幹
    部會議情事，上開刑事判決乃為新證物，如經斟酌可受較有
    利益之裁判，而原確定裁定准予重整，既有未當，爰依民事
    訴訟法第496 條第1 項第13款規定聲請再審，請求廢棄原裁
    定等語。
二、按當事人發現未經斟酌之證物或得使用該證物，且如經斟酌
    可受較有利益之裁判者，得以再審之訴對於確定終局判決聲
    明不服；裁定已經確定，而有上開情形者，得準用上開規定
    ，聲請再審，民事訴訟法第496 條第1 項第13款、第507 條
    定有明文。而所謂當事人發見未經斟酌之證物，係指前訴訟
    程序事實審之言詞辯論終結前已存在之證物，因當事人不知
    有此，致未經斟酌，現始知之，或雖知有此而不能使用，現
    始得使用者而言。若在前訴訟程序事實審言詞辯論終結前，
    尚未存在之證物，本無所謂發見，自不得以之為再審理由。
    （最高法院29年上字第1005號、32年上字第1247號判例參照
    ）。又當事人發現未經斟酌之證物或得使用該證物者，以如
    經斟酌可受較有利益之裁判者為限，始得據以聲請再審，申
    言之，當事人發現之證物，如經斟酌結果，仍不足動搖原確
    定裁定之基礎者，即不得為上開規定所定之再審理由。
三、就相對人應否准予公司重整部分：
  (一)聲請人主張就原確定裁定有發現新證物之再審事由，乃為本
    院刑事庭於96年9 月12日以94年度上訴字第1810號刑事判決
    云云，業經本院調取該刑事判決在卷可稽。該刑事判決固認
    定乙○○並無公訴人所指利用公司組織，指揮他人以集團分
    工之方式，長期以非法脅迫之手段完全掌控相對人之經營權
    ，而遂行其控制相對人及掏空相對人資產之不法目的，而構
    成組織犯罪防制條例第3 條第1 項前段之主持犯罪組織罪，
    因而判決其此部分無罪等情（該刑事判決第75至77頁）。惟
    原確定裁定係本院於91年9 月30日所為，而上開刑事判決則
    為96年9 月12日宣判，是該刑事判決非原確定裁定之程序終
    結前已存在而未經斟酌之證物，自不得以該刑事判決為新證
    物。
  (二)其次，原確定裁定准予相對人公司重整，乃依公司法第284
    條第1 項之規定，徵詢相對人之主管機關經濟部、相對人之
    目的事業中央主管機關行政院衛生署、中央金融主管機關財
    政部金融局、證券管理機關財政部證券暨期貨管理委員會之
    具體意見，並依公司法第285 條之1 第1 項之規定，依檢查
    人之報告，並參考上開各機關之意見，認定「相對人發生財
    務困難致有停業之虞，係因未備妥資金即快速擴建新廠，復
    向地下錢莊借款所致，非其資產、生產、營業發生問題所致
    ，而其新廠已建成且加入生產行列，今後應無重大資本之支
    出，目前產品有內、外銷，外銷國家有二十九個國家，各產
    品生產線，開工營運均屬正常，亦符合上開政府機關所定之
    規範標準（GMP,cGMP），因此，就相對人之業務、財務、資
    產、生產設備等而言，相對人確有重建更生之可能，應准予
    重整」（原確定裁定第8 至9 頁），故原確定裁定准予相對
    人重整主要係審究相對人之業務、財務、資產、生產設備等
    ，而認相對人確有重建更生之可能，而准予重整，並未斟酌
    乙○○是否以組織犯罪進入相對人公司，或有無逼迫丙○○
    簽立經營權讓渡之協議書及召開幹部會議等情事，聲請人所
    舉刑事判決並不足以影響相對人應予重整之認定結果，是聲
    請人認上開刑事判決如經斟酌可受較有利益之裁判云云，自
    不足採。
  (三)至原確定裁定所參考財政部金融局之意見部分，財政部金融
    局函請華僑商業銀行邀集相對人之債權銀行研商後，分析認
    為：「相對人公司九十一年上半年營收情形為一、二月共0
    000000元，三、四月共00000000元，五、六
    月共00000000元，以此觀察，該公司自九十一年二
    月五日獲台灣高雄地方法院裁定准予重整後之正面效應已逐
    漸顯現，若以該公司五、六月之營收推估全年營收可達00
    0000000元，較去（九十）年度成長四十二％，若依
    九十年度之毛利率十九％推估銷貨毛利率約0000000
    0元，在日後幾無重大資本支出，及管銷費用與營業外支出
    控制得宜下，該公司之虧損可望逐漸減少；且該公司八十九
    年間主要係因興建新廠房資金規劃不當，致財務週轉失靈，
    『同時又遭犯罪集團入侵致雙重傷害』，並非大股東掏空公
    司資金或不法作為致公司發生危機，以該公司既有製藥技術
    及研發能力，加以三十年來建立之國內外銷售通路等種種優
    勢，在該公司現有廠房機器硬體設備亦完備之條件下，營運
    狀況應能逐步健全成長，將來若新增營運項目可順利推展，
    相信更有利於本重整案之進行，故認該公司應具重整可能及
    價值等語。債權銀行除彰化商業銀行鳳山分行因該行債權額
    較小且另有私人提供擔保品，而反對相對人公司重整外，其
    餘債權銀行均與華僑商業銀行意見一致」等情（原確定裁定
    第5 至6 頁），固有提及相對人「同時又遭犯罪集團入侵致
    雙重傷害」之語，惟依上開分析結果以觀，相對人是否遭犯
    罪集團入侵致雙重傷害，此部分於認定相對人是否有重建更
    生可能，並非為唯一論據，甚且非重要判斷依據。是以原確
    定裁定就此部分乃認定：「從財政部金融局函詢其他債權銀
    行之意見結論，可知相對人目前財務發生困難，係因興建新
    廠房資金規劃不當所致，並非大股東掏空公司資金，或不法
    作為所致，相對人今後幾無重大資本之支出，在生產製造、
    廠房設備、銷售營運上應能逐步健全成長，足見相對人尚有
    重建更生之可能」等語（原確定裁定第6 頁），顯亦未將相
    對人有無遭犯罪集團入侵致雙重傷害之情，納入其是否符合
    公司重整之考量範圍。另檢查人之檢查結果，僅就相對人是
    否有重建更生之可能，係以業務、財務、資產、生產設備4
    大項加以考量（原確定裁定第7 至8 頁），亦未述及相對人
    遭聲請人等不法集團介入，由黑道份子以脅迫、暴力、及偽
    造等不法方式，使相對人遭受重大損害等情。準此，聲請人
    以原確定裁定認定聲請人為犯罪集團入侵相對人公司，致相
    對人受害，而准予重整云云，亦無可取。
四、就相對人聲請公司重整是否當事人適格部分：
  (一)聲請人主張於89年8 月間，係由聲請人當時之法定代理人乙
    ○○為相對人之臨時管理人，因此，相對人由丙○○為法定
    代理人聲請重整，係當事人不適格云云。惟相對人聲請公司
    重整，其法定代理人是否為丙○○，應係有無合法代理權之
    問題，而非當事人不適格，先予敘明。
  (二)又本院刑事庭於96年9 月12日以94年度上訴字第1810號刑事
    判決，固認定乙○○並無公訴人所指脅迫丙○○在經營權讓
    渡協議書上簽名，及盜蓋相對人公司大小章而偽造該協議書
    ，該協議書應係丙○○夫妻因積欠地下錢莊債務，為尋求乙
    ○○之資金協助而簽立，並將公司經營權交予乙○○處理；
    又乙○○亦無強迫召開幹部會議，而接管相對人及介紹訴外
    人李台震為執行長情事，故認乙○○被訴恐嚇安全罪嫌、強
    制罪嫌、偽造私文書嫌、行使偽造私文書罪部分均屬無罪，
    並不得上訴而告確定等情（該刑事判決第38至40、第46至49
    頁）。惟該刑事判決僅認定丙○○將相對人公司經營權交予
    乙○○，而由乙○○接管，並未認定相對人應由聲請人或乙
    ○○代行公司董事長職務，甚至該判決敘明丙○○為公司董
    事長、其妻蔡沈雪櫻為總經理，其等自89年5 月20日仍回到
    公司處理事務，並有向乙○○請款之事（該刑事判決第49頁
    ），堪認丙○○仍以董事長身分在相對人公司處理事務，聲
    請人或乙○○僅提供資金或經營管理，上開刑事判決並不足
    以認定相對人已由聲請人或乙○○代行董事長甚明。
  (三)再者，該刑事判決雖認定本件協議書係丙○○所簽署，應為
    真正，幹部會議亦非以強迫方式而召開，然依聲請人所提出
    之協議書觀之（本院卷第17頁），兩造亦僅約定相對人將經
    營權委託予聲請人，並未約定由聲請人或乙○○代行董事長
    職務，而幹部會議之召開，僅為宣布相對人由聲請人接管及
    介紹李台震為執行長，亦未表示由聲請人或乙○○代行董事
    長職務，是均無從認定相對人或丙○○有何授權聲請人或乙
    ○○代行董事長情事。至於丙○○是否曾向乙○○請款，是
    否將相對人公司大小章交予乙○○，是否交付相對人公司之
    客票，均僅得證明相對人由聲請人實際經營管理而已，與聲
    請人或乙○○是否有權以其自己名義代表相對人，而代行董
    事長職權有間，尚難遽認相對人已由聲請人或乙○○代行董
    事長。另聲請人雖陳稱，相對人董事許政文於偵查中供述當
    時董事會同意由乙○○代行董事長，且丙○○曾以書信告知
    乙○○，同意由其代行董事長云云，並提出該書信為證，惟
    此並非上開刑事判決之內容，且上開書信內容並無同意由乙
    ○○代行董事長之語，是均難以斟酌採取。此外，乙○○並
    未經法院裁定為相對人之臨時管理人一節，亦據聲請人陳明
    在卷。準此，相對人之董事長仍應為丙○○，甚為明確，上
    開刑事判決雖認定上開協議書並非偽造，幹部會議亦非被強
    迫而召開，均不足以認定相對人之法定代理人應為聲請人或
    乙○○，而非丙○○，聲請人據此為新證物而聲請再審，洵
    無足取。
五、綜上所述，本件原確定裁定並無聲請人所主張有民事訴訟法
    第496 條第1 項第13款所定當事人發現未經斟酌之證物或得
    使用該證物，且如經斟酌可受較有利益之裁判情事，其聲請
    再審，請求廢棄原確定裁定，為無理由，應予駁回。
據上論結，本件再審之聲請為無理由，依民事訴訟法第507 條、
第502 條第2 項、第95條、第78條，裁定如主文。
中　　華　　民　　國　　96　　年　　10　　月　　31　　日
                            民事第五庭
                                審判長法官  蔡明宛
                                法      官  曾錦昌
                                法      官  魏式璧
以上正本證明與原本無異。
如不服本裁定應於送達後10日內向本院提出抗告狀 (並按他造當
事人之人數附繕本)， 並繳納抗告費新臺幣1000 元。
中　　華　　民　　國　　96　　年　　10　　月　　31　　日
                                書  記  官  吳福連
